臺灣桃園地方法院刑事判決　　　　　　 95年度交易字第157號
公　訴　人　台灣桃園地方法院檢察署檢察官
被　　　告　甲○○
選任辯護人　郭登富律師
上列被告因業務過失傷害案件，經檢察官提起公訴（95年度偵字
第3695號），本院判決如下：
    主  文
甲○○從事業務之人，因業務上之過失傷害人，處有期徒刑捌月
。
    事  實
一、甲○○為杰鑫國際物流有限公司之營業聯結車司機，為從事
    駕駛業務之人，於民國94年9 月24日凌晨，駕駛車牌XS-905
    號營業聯結車，沿國道一號高速公路外側車道往南行駛，於
    同日凌晨1 時50分許，途經桃園縣中壢市○○道一號高速公
    路南向54公里處，本應注意車前狀況，並隨時採取必要之安
    全措施，依當時之天候雨，夜間有照明，路面濕潤無缺陷，
    道路無障礙物，視距良好，並無不能注意之情事，竟疏未注
    意與前車保持安全距離，因與前方不明車號之小貨車距離過
    近，欲閃避該車而變換車道至中間車道，卻操作車輛失當，
    衝撞內側護欄後車頭跨越侵入至對向（即北上）內線車道，
    適乙○○駕駛車牌2378- DZ號自用小客車沿國道一號高速公
    路內線車道往北行駛至上開地點，避煞不及，撞擊甲○○之
    聯結車車頭，乙○○因此受有左側血胸、雙側股骨骨折、左
    側肱骨骨折、左側橈骨、尺骨骨折等傷害。
二、案經乙○○及其妻范碧蓮提起告訴，及乙○○訴由內政部警
    政署國道公路警察局第一警察隊報請臺灣桃園地方法院檢察
    署檢察官偵查起訴。
    理  由
壹、程序方面：
    本件認定事實所引用之本件卷內所有卷證資料（包含人證與
    文書證據、物證等證據），並無證據證明係公務員違背法定
    程式所取得，且被告及辯護人於準備程序即陳明對檢察官所
    提出之證據方法之證據能力沒意見等語，並審判期日對本院
    提示之卷證亦陳明沒意見等語，且卷內之文書證據，亦無刑
    事訴訟法第159 條之4 之顯有不可信之情況與不得作為證據
    之情形。綜上，依刑事訴訟法第159 條至159 條之5 之規定
    ，本件認定事實所引用之本件卷證所有證據（包含人證與文
    書證據、物證等證據），均有證據能力，合先敘明。
貳、實體方面：
一、訊據被告甲○○固坦承：伊係杰鑫國際物流有限公司之營業
    聯結車司機，於94年9 月24日凌晨，駕駛車牌XS- 905 號營
    業聯結車，沿國道一號高速公路外側車道往南行駛，於同日
    凌晨1 時50分許，途經桃園縣中壢市○○道一號高速公路南
    向54公里處，因與前方不明車號之小貨車距離過近，欲閃避
    該車而變換車道至中間車道，卻操作車輛失當，衝撞內側護
    欄後車頭跨越侵入至對向（即北上）內線車道，適告訴人乙
    ○○駕駛車牌2378- DZ號自用小客車沿國道一號高速公路內
    線車道往北行駛至上開地點，撞擊伊聯結車車頭等節，惟矢
    口否認有過失傷害之犯行，辯稱：當時伊已停在北上之內側
    車道，案外人陳修凡駕駛車號6005-DH 號自小客車，已能閃
    避其車頭，告訴人乙○○係因其本身飲用酒類，致其判斷能
    力受損，才會閃避不及撞上，對於告訴人乙○○部分，伊並
    無過失云云。經查：
    (一)關於被告於94年9 月24日凌晨，駕駛車牌XS- 905 號營業
      聯結車，沿國道一號高速公路外側車道往南行駛，於同日
      凌晨1 時50分許，途經桃園縣中壢市○○道一號高速公路
      南向54公里處，因與前方不明車號之小貨車距離過近，欲
      閃避該車而變換車道至中間車道，卻操作車輛失當，衝撞
      內側護欄後車頭跨越侵入至對向（即北上）內線車道，適
      告訴人乙○○駕駛車牌2378- DZ號自用小客車沿國道一號
      高速公路內線車道往北行駛至上開地點，撞擊被告之聯結
      車車頭，告訴人乙○○因而受有左側血胸、雙側股骨骨折
      、左側肱骨骨折、左側橈骨、尺骨骨折等傷害之事實，業
      據被告供承在卷，且據證人即告訴人乙○○於警詢中證述
      明確，且有道路交通事故現場圖、道路交通事故調查報告
      表（一）（二）各1 份、現場照片12幀附卷可參（見偵卷
      第17頁至第26頁），再告訴人乙○○因本件車禍受有上開
      傷害，亦有長庚紀念醫院診斷證明書1 紙在卷足憑（見偵
      卷第11頁），是此部分之事實堪以認定，合先敘明。
    (二)證人陳修凡於偵查及本院審理中證稱：伊於94年9 月24日
      凌晨，駕駛車號6005-DH 號自小客車，沿國道一號中山高
      速公路北上路段行駛，案發地點為三線道，伊行駛在最內
      側車道，行經案發地點前，發現對向南下有一部大貨車穿
      越中央分隔帶到伊駕駛之車道，當時伊是北上第一輛車，
      伊隨即看旁邊沒有車，就閃到外側車道後停在路肩，發現
      伊車頭有嚴重受損，車子擋風玻璃也受損，左前輪也破損
      ，伊停下後，北上車道陸陸續續有車輛經過，約二台車自
      最外側車道經過後，伊檢查伊駕駛之車子之後，就看到告
      訴人乙○○駕駛之自小客車正面撞到大貨車側面，案發當
      天有下小雨，視線不是很清楚，但不會影響到正常行車視
      線等語（見偵查卷第34頁、本院96年1 月17日審判筆錄第
      3 頁至第6 頁）。
    (三)依證人陳修凡之證述內容，應認被告駕駛之聯結車，衝撞
      內側護欄後車頭跨越侵入至對向（即北上）內線車道之過
      程中，適證人陳修凡駕駛自小客車經過，證人陳修凡隨即
      切換至外側車道；而依證人陳修凡之證述，告訴人乙○○
      所駕駛之自小客車車頭撞擊被告駕駛聯結車車頭側面等語
      ，並由現場照片及道路交通現場草圖所示，被告駕駛之聯
      結車車頭侵入北上內側車道，並橫向九十度佔據內側側車
      一半（即聯結車車頭朝外側車道），被告駕駛聯結車車頭
      右側及告訴人乙○○駕駛自小客車車頭正面均受有損害等
      情觀之，應認係被告駕駛之聯結車侵入北上內側車道，車
      頭佔據內側車道之一半後，告訴人乙○○駕駛之自小客車
      車頭正面撞擊被告駕駛之聯結車車頭右側一節，應堪認定
      。
    (四)按汽車行駛時，駕駛人應注意車前狀況，並隨時採取必要
      之安全措施，又汽車行駛高速公路，前後兩車間之行車安
      全距離，在正常天候下，大型車應依車輛速率之每小時公
      里數值減二十，道路交通安全規則第94條第3 項、高速公
      路交通管制規則第6 條第1 項（95年6 月28日修正全文，
      並修正名稱為高速公路及快速公路交通管制規則）分別訂
      有明文，被告領有適當之駕駛執照，駕車負有上開注意義
      務，且當時並無不能注意之情事，竟疏未注意與前車保持
      安全距離，待發覺與前車距離過近時，欲閃避該車而變換
      車道，又操作車輛失當，衝撞內側護欄後車頭跨越侵入對
      向（即北上）內側車道，是被告就車禍之發生顯有過失甚
      明。被告雖以前揭情詞置辯，並舉證人陳修凡證稱：被告
      之聯結車車道侵入北上車道後，仍有車輛陸續經過等語，
      證明證人陳修凡及其他車輛均能閃避，惟告訴人乙○○無
      法閃避，且認告訴人乙○○送醫急救時，其血液含有酒精
      濃度反應，而認告訴人乙○○之傷害與被告過失行為無涉
      云云。惟依上開證人陳修凡證述內容，被告駕駛之聯結車
      侵入北上車道後，雖有2 台車輛經過，惟該2 台車輛均係
      行駛在最外側車道，而非行經被告聯結車車頭佔據之內側
      車道，且證人陳修凡係被告於侵入北上車道過程中之第一
      台車輛，證人陳修凡之自小客車之擋風玻璃破裂、前保險
      桿、引擎蓋等處亦受有損害，此據證人陳修凡證述明確，
      顯見證人陳修凡於相當距離即目及被告之聯結車有衝過中
      央分隔帶之情，雖採取緊急閃避措施，惟車輛左側仍與被
      告所駕駛之聯結車車頭擦撞，致車輛有上開損毀，有相當
      反應距離之證人陳修凡尚且無法閃避，況係屬尾隨在證人
      陳修凡後方之告訴人乙○○，如格能期待其完全閃避，而
      告訴人乙○○於送醫急救後，血液檢測結果含有酒精反應
      ，有敏盛綜合醫院生化檢驗報告單1 紙為據（見偵查卷第
      14頁），告訴人乙○○於駕車前有飲酒一情，雖屬明確，
      然本案發生原因係被告之聯結車車頭佔據北上內側車道，
      且告訴人乙○○行駛在北上之內側車道，告訴人乙○○對
      於其車道有聯結車車頭停放一情，並無注意及認識之可能
      ，縱其駕車前飲用酒類而有違反交通規則，惟對於本案事
      故之發生並無注意之義務，是應認被告之過失與告訴人乙
      ○○之傷害間，具有相當因果關係甚明。此外，本案經臺
      灣省桃園縣區車輛行車事故鑑定委員會、臺灣省車輛行車
      事故覆議鑑定委員會鑑定結果，均認被告雨夜駕駛半聯結
      車，於高速公路自行操控失當跨越過中央分隔帶侵入對向
      來車道，為肇事原因，證人陳修凡、告訴人乙○○均無肇
      事因素（見本院卷附臺灣省桃園縣區車輛行車事故鑑定委
      員會95年7 月27日桃縣行字第09552002200 號函及所附之
      鑑定意見書、臺灣省車輛行車事故覆議鑑定委員會函），
      亦同本院上開認定，雖其就證人陳修凡與告訴人乙○○撞
      擊被告之聯結車車頭之順序認定有誤，然就本案肇事原因
      之認定，亦符事理，無礙其結果之認定。
    (五)綜上，本件事證明確，被告犯行堪以認定，應依法論科。
二、刑法及刑法施行法部分條文業經於94年2 月2 日修正公布，
    並均於95年7 月1 日施行。按行為後法律有變更者，適用行
    為時之法律，但行為後之法律有利於行為人者，適用最有利
    於行為人之法律，現行刑法第2 條第1 項定有明文。修正後
    刑法第2 條第1 項之規定，係規範行為後法律變更所生新舊
    法律比較適用之準據法，於修正後刑法施行後，應適用修正
    後刑法第2 條第1 項規定之從舊從輕之原則為比較；修正後
    刑法第2 條第2 項，則為同條第1 項之特別規定，於修正後
    刑法施行後，關於非拘束人身自由之保安處分，應依修正後
    刑法第2 條第2 項之規定，適用裁判時之法律。又修正後刑
    法第35條，乃刑之重輕之法定次序與標準，應適用裁判時之
    修正後刑法第35條之規定。修正後刑法第2 條第1 項係採從
    舊從輕原則，適用最有利於行為人之法律。既曰法律，自較
    刑之範圍為廣；除法律有特別規定者（如修正後刑法第2 條
    第2 項非拘束人身自由之保安處分適用裁判時法，修正後刑
    法施行法第9 條之3 規定之情形），應依其規定；或事關執
    行之緩刑之宣告，或犯罪在刑法修正施行前，自首在刑法施
    行後之自首部分，或程序之規定（程序從新，如刑法第40條
    沒收宣告之程序規定），應適用裁判時之修正後刑法之規定
    外；依修正後刑法第2 條第1 項比較時，應就罪刑有關之共
    犯、未遂犯、連續犯、牽連犯、結合犯，以及累犯加重，自
    首減輕暨其他法定加減原因（如身分加減）與加減例等一切
    情形，綜其全部之結果而為比較後，整個之適用，不能割裂
    而分別適用有利益之條文。關於易科罰金之折算標準、易服
    勞役之折算標準及期限、罰金與死刑是否併予執行、多數有
    期徒刑定應執行之刑時之最高刑期之限制等之修正，事涉行
    為人易刑折算標準金額之多寡與期限之長短及定執行刑時能
    否就罰金刑併予執行或有期徒刑定應執行之刑時最高度之限
    制，亦均屬依修正後刑法第2 條第1 項所應比較適用法律之
    範圍。拘束人身自由之保安處分，並非屬修正後刑法第2 條
    第2 項規定應適用裁判時法之範圍，除有特別規定者外，亦
    屬應依修正後刑法第2 條第1 項比較適用之法律；從刑附屬
    於主刑，除法律有特別規定者外，依主刑所適用之法律（以
    上參考最高法院95年05月23日刑事庭第8 次會議決議及最高
    法院24年上字第4634號、24年上字第5292號、27年上字第26
    15號判例）。經查，被告行為後，關於刑法第284 條第2 項
    前段之業務過失傷害罪之法定罰金刑部分，由原定貨幣單位
    銀元1000元以下罰金，依罰金罰鍰提高標準條例第1 條前段
    提高10倍為銀元10000 元（折算為新台幣30000 元以下罰金
    ），經依修正後刑法施行法第1 條之1 第1 項、第2 項但書
    規定，修正貨幣單位為新台幣，並就所定數額提高為30倍，
    亦即修正為新台幣30 000元以下罰金；而法定罰金刑最低度
    部分，由修正前刑法第33條第5 款規定為銀元1 元（依罰金
    罰鍰提高標準條例第1 條前段提高10倍為銀元10元，折算為
    新台幣30元）以上，修正後刑法第33條第5 款則修正為新台
    幣1000元以上，以百元計算，經綜合比較行為時法與裁判時
    法，關於罰金刑最高度部分，行為時法與裁判時法輕重相同
    ，行為時法並無不利於被告情形，而就罰金刑最低度部分，
    行為時法較有利於被告；依修正後刑法第2 條第1 項前段規
    定，應適用行為時法即修正前刑法之規定（罰金之最高額度
    ，應依罰金罰金罰鍰提高標準條例第1 條前段之規定計算）
    。
三、核被告所為，係犯刑法第284 條第2 項前段之業務過失傷害
    罪。爰審酌被告擔任聯結車之職業駕駛，對於車輛行駛較一
    般人更具有注意之義務及責任，且在高速公路上駕駛大型之
    聯結車，更應與前車保持安全之距離，本案發生係屬雨夜，
    注意責任更較一般人為重，惟被告疏於注意，致生本件交通
    事故，其過失甚鉅，且事後尚未與告訴人乙○○達成和解，
    並認己並無過失，難認其有悔意，及被告素行、犯後態度等
    一切情狀，量處如主文所示之刑，以資懲儆。
據上論斷，應依刑事訴訟法第299 條第1 項前段、刑法第2 條第
1 項前段、95年7 月1 日修正施行前之刑法第284 條第2 項前段
，罰金罰鍰提高標準條例第1 條前段，判決如主文。
本案經檢察官鍾雅蘭到庭執行職務
中　　華　　民　　國　　96　　年　　4 　　月　　18　　日
　　　　　　　　　刑事第四庭  審判長法　官　黃斯偉
                                    法  官  蘇昭蓉
                                    法  官  陳心婷
上正本證明與原本無異。
如不服本判決，應於判決送達後10日內向本院提出上訴狀（應附
繕本），上訴於臺灣高等法院。
                                    書記官  陳青瑜
中　　華　　民　　國　　96　　年　　4 　　月　　23　　日
附錄論罪科刑依據之法條：
中華民國刑法第284條
（過失傷害罪）
因過失傷害人者，處6 月以下有期徒刑、拘役或5 百元以下罰金
，致重傷者，處1 年以下有期徒刑、拘役或5 百元以下罰金。
從事業務之人，因業務上之過失傷害人者，處1 年以下有期徒刑
、拘役或1 千元以下罰金，致重傷者，處3 年以下有期徒刑、拘
役或2 千元以下罰金。
